【裁判字號】    98,易,731
【裁判日期】    980818
【裁判案由】    違反家庭暴力防治法等
【裁判全文】
臺灣彰化地方法院刑事判決               98年度易字第731號
公  訴  人  臺灣彰化地方法院檢察署檢察官
被      告  甲○○
            丙○○
                      之11號.
上列被告等因違反家庭暴力防治法等案件，經檢察官提起公訴（
98年度偵字第3395號、4234號），本院判決如下：
    主  文
甲○○違反法院依家庭暴力防治法第十四條第一項所為之禁止實
施身體、精神上不法侵害行為及騷擾之民事通常保護令裁定，處
拘役伍拾日，如易科罰金，以新臺幣壹仟元折算壹日。
丙○○被訴傷害罪部分公訴不受理。
    事  實
一、甲○○係丙○○之夫，具有家庭暴力防治法第3 條第1 款所
    定之家庭成員關係。甲○○明知其曾經臺灣彰化地方法院於
    民國（下同）97年11月26日，依家庭暴力防治法第14條之規
    定，以97年度家護字第728 號核發民事通常保護令，裁定令
    其不得對丙○○、丙○○之父母張益誠、蕭鈴玉實施身體或
    精神上不法侵害之行為，且不得直接或間接對丙○○為騷擾
    、接觸、跟蹤、通話、通信行為，並應最少遠離臺中縣龍井
    鄉○○村○○街102 巷11號（丙○○之住處）及臺中縣龍井
    鄉○○村○○路水里港巷5 之11號（丙○○及其家庭成員經
    常出入之場所）100 公尺，有效期間為一年。詎甲○○、丙○○於98年3 月29日凌晨返回甲○○位在彰化縣二林鎮○○
    里○○○街26號之住處後，因丙○○先前聲請保護令及照護
    小孩之事又起爭執，甲○○竟基於違反通常保護令之犯意，
    與丙○○互相拉扯推擠，丙○○並張口咬傷甲○○四肢，丙○○因此受有四肢多處擦傷、瘀傷等傷害，甲○○則受有雙
    手上臂及右前臂挫傷、雙手及左膝擦傷、雙膝挫傷及左小腿
    挫傷等傷害（甲○○、丙○○涉犯傷害罪部分業據雙方均撤
    回告訴），以此方式對丙○○實施身體、精神上之不法侵害
    及騷擾行為，而違反法院所為上開裁定。
二、案經丙○○、甲○○告訴臺灣彰化地方法院檢察署檢察官偵
    查起訴。
    理  由
甲、有罪部分
壹、證據能力之說明
一、按被告以外之人於偵查中向檢察官所為之陳述，除顯有不可
    信之情形者外，得為證據，刑事訴訟法第159 條之1 第2 項
    定有明文。證人丙○○於偵訊中所為之證述，被告雖抗辯因
    證人當時精神狀況不佳，故無證據能力等語，惟並未舉證以
    實其說，本院審酌證人丙○○於偵訊中所為之證述，既經具
    結（見98年度偵字第3395號卷第18頁），且其於偵訊中所為
    之證詞，均與本院審理時所為之證述相符，並無何顯有不可
    信之情形，應有證據能力。
二、次按被告以外之人於審判外之陳述，雖不符刑事訴訟法第15
    9 條之1 至第159 條之4 之規定，而經當事人於審判程序同
    意作為證據，法院審酌該言詞陳述或書面陳述作成時之情況
    ，認為適當者，亦得為證據。當事人、代理人或辯護人於法
    院調查證據時，知有第159 條第1 項不得為證據之情形，而
    未於言詞辯論終結前聲明異議者，視為有前項之同意，刑事
    訴訟法第159 條之5 定有明文。查本案所引用之其餘供述證
    據，公訴人、被告均不爭執其證據能力，本院復衡以該等供
    述證據作成時之情況，應為適當，是可認後述所引用其餘證
    據之證據能力均無疑義，合先敘明。
三、本案其餘非供述證據，被告及公訴人均同意全部證據之證據
    能力，本院審酌該等證據作成及取得之程序均無違法之處，
    是後述所引用證據之證據能力均無疑義，合先敘明。
貳、認定被告犯罪之各項證據及理由
    訊據被告甲○○矢口否認有何違反保護令之犯行，其辯稱：
    當天晚上伊與丙○○回到家中，便將家中之鐵捲門拉下，是
    丙○○自己情緒不穩定，出口咬傷伊之雙臂，伊只是將丙○○拉開，她因為穿高跟鞋而跌倒在地，因此受傷，並未毆打
    丙○○，亦未與丙○○互相拉扯等語。經查：
  (一)上揭犯罪事實，業據證人丙○○迭於偵訊及本院審理時證述
    綦詳且互核相符，且證人即警員劉錫坤於偵查中亦具結證稱
    ：「（甲○○、丙○○有無提到肢體衝突的事情？）丙○○
    說在家裡有拉扯，我請她去驗傷要幫她做筆錄及家暴資料，
    但是她說不用。甲○○也說丙○○有咬她，我請甲○○去看
    醫生他也說不用，我說這樣可以提出傷害告訴。」、「（甲○○、丙○○有沒有說為何拉扯？）小孩的事情，但沒有講
    到如何開始的。」等語。
  (二)被告甲○○雖辯稱：伊並未毆打或與丙○○相互拉扯等語，
    惟查，證人丙○○當日下午6 時許，至光田綜合醫院驗傷之
    傷勢計有「右下臂前側瘀傷1*1 公分、右下臂後側瘀傷1.5*
    1.5 公分、1*1 公分、3*2 公分、4*1 公分、右上臂後側瘀
    傷3*3 公分、左側手肘關節後側瘀傷4*3.5 公分、左手掌擦
    傷3*0. 2公分、右側膝關節瘀傷2.5*2 公分、4*3 公分、左
    側膝關節瘀傷4*3 公分、4.5*3.5 公分」之情，有上開醫院
    出具之受理家庭暴力事件驗傷診斷書1 紙在卷可稽（見98年
    度偵字第3395號卷第5 頁），而被告甲○○則受有「雙手上
    臂及右前臂挫傷、雙手及左膝擦傷、雙膝挫傷及左小腿挫傷
    」等傷害，有受傷照片3 張及財團法人彰化基督教醫院二林
    分院出具之診斷書1 紙附卷可參（見他字卷第9 及12頁）。
    由被告及證人丙○○所受之傷勢均有多處，且證人丙○○除
    左側手肘關節處、左側膝關節及右側膝關節瘀傷、左手掌擦
    傷等傷勢較可能為跌倒所受之傷勢外，尚有多處右上臂前側
    、右上臂後側之瘀傷；而被告甲○○除左下臂近手腕處有疑
    似遭人咬傷之痕跡（參見受傷照片第一張，被告甲○○左下
    臂近手腕處有「圈形」咬痕）及左腿下半部前側之瘀傷係疑
    似其自述遭證人丙○○以腳踢之傷痕，其餘左側上臂、左側
    下臂、右側上下臂及左右膝關節亦有多處瘀傷及擦傷，足見
    上開傷勢應屬被告甲○○及證人丙○○互相拉扯，且均有跌
    倒或擦撞所遭受之傷勢，始可能二人均形成左右手上下臂多
    處瘀傷及擦傷之傷勢，並非如被告甲○○所述係單純遭受毆
    打，而證人丙○○自行跌倒所可能形成。況證人丙○○所就
    診之光田綜合醫院亦函稱：「丙○○女士於98年3 月29日至
    本院急診就診，自訴本身的傷勢是徒手拉扯及徒手毆打所造
    成。單純跌倒應不至於造成所有傷勢」等語，有該院於98年
    6 月1 日光醫事字第9800387 號函文1 紙在卷可考（見98
    年度偵字第3395號卷第29頁），亦同本院上開見解，被告甲○○上開辯解自不足採。
  (三)至被告甲○○雖聲請其父乙○○、其母丁○○到庭作證，而
    證人乙○○及丁○○均證稱：被告甲○○並無與證人丙○○
    推擠拉扯，完全是證人丙○○出口咬並用腳踢被告甲○○，
    證人丙○○並自己跌倒才受傷等語。惟證人乙○○、丁○○
    上開所言與被告及證人丙○○所受傷勢不相符合之情，已如
    前述，且本院審酌證人乙○○、丁○○均為被告甲○○之直
    系血親，本即較有迴護之可能，可信性較低，自難僅憑上開
    二位證人之證述即遽為被告甲○○有利之認定。
  (四)另卷附之切結書1 紙（見他字卷第28頁），其上雖載明：「
    切結書，切結人（指印二枚），本人丙○○於98年3 月29日
    一時於先生甲○○住宅無發生違反保護令事，在此切結證明
    ，中華民國98年3 月29日」，惟經本院提示予證人丙○○，
    證人丙○○證稱：「因為我當時只想要走而已，請他們幫我
    聯絡計程車回家，我婆婆就叫我簽這一張，才要幫我叫計程
    車回家，因為那個地方比較偏僻，沒有計程車，只有私家車
    ，我為了盡快回娘家，所以就簽了。」等語，核與證人丁○○於本院審理時證稱：「（當天是否丙○○請妳幫她叫計程
    車？為何警察沒有幫忙叫？）是的，因為警察當天表示已經
    很晚了，而且警察那邊沒有計程車的名單，所以請我幫忙叫
    計程車送丙○○回家。」等語相符，且被告甲○○亦自承稱
    ：「丙○○會簽這張切結書是因為我答應不要告他」等語，
    況由證人即警員劉錫坤於偵查中之證述可知，丙○○當天急
    著回臺中，證人丁○○及被告均叫她回婆家，丙○○不肯，
    且丙○○與甲○○當天雖均有提到發生爭執及拉扯或咬傷等
    情事，但均不願意多說，亦不願當場提出傷害告訴等語，可
    知證人丙○○當時思家心切，急於回娘家，並不願意提出違
    反保護令或傷害告訴，而被告甲○○當時亦不願意就此事追
    究，足見證人丙○○證稱：係因急於回家故不願意節外生枝
    ，始簽立此份切結書等語尚屬可採，況上開切結書本質上為
    被告以外之人審判外之陳述，性質上屬於傳聞證據，雖未據
    被告甲○○否認其證據能力，然其既未經具結而賦予偽證罪
    據實陳述之義務，又有上述時空背景及證人心理狀態、家庭
    因素之影響，益難以上開切結書而推翻證人丙○○於偵訊及
    本院審理時具結所為之證述。
  (五)本件事證明確，被告甲○○上開辯解復不足採信，其前揭違
    反保護令之犯行，堪以認定。
參、論罪科刑部分
    查被告甲○○係丙○○之夫，為家庭暴力防治法第3 條第1
    款之家庭成員。按依家庭暴力防治法第2 條第1 款、第3 款
    分別規定：家庭暴力：指家庭成員間實施身體或精神上不法
    侵害之行為；騷擾：指任何打擾、警告、嘲弄或辱罵他人之
    言語、動作或製造使人心生畏怖情境之行為。被告甲○○與
    被害人丙○○互為肢體拉扯，致丙○○受有四肢多處擦傷、
    瘀傷等傷害之不法侵害行為，已構成家庭暴力防治法所稱之
    家庭暴力行為。故核被告甲○○違反本院保護令裁定而對被
    害人施以身體上、精神不法侵害及騷擾之行為，係犯家庭暴
    力防治法第61條第1 款、第2 款之違反保護令罪。被告甲○○所為上開違反保護令之行為，同時違反上開民事通常保護
    令所禁止之二款行為，然因其行為係違反同一保護令上所禁
    止之二款行為，應僅論以一罪。爰審酌被告甲○○漠視保護
    令所為之禁止行為，未思改善家庭關係，而有本件違反保護
    令之犯行，暨考量被告犯罪之動機、犯案情節、被害人所受
    之損害、被告本身之身心狀況及本件係被告及被害人相互拉
    扯，以致二人均有受傷等一切情狀，量處如主文所示之刑，
    並諭知易科罰金之折算標準。
肆、爰不另為公訴不受理部分
一、按告訴乃論之罪，告訴人於第一審辯論終結前，得撤回其告
    訴；又告訴已經撤回者，應諭知不受理之判決，刑事訴訟法
    第238 條第1 項及同法第303 條第3 款分別定有明文。又刑
    法第277 條第1 項之罪，須告訴乃論，刑法第287 條亦有明
    定。
二、經查，公訴人所指被告甲○○涉犯之傷害罪部分，業據告訴
    人丙○○於本院準備程序時當庭表示撤回告訴，有本院98年
    7 月21日準備程序筆錄在卷可參，揆諸前揭說明，被告所犯
    之傷害罪部分，依法應為不受理之諭知，惟此部分與前揭論
    罪科刑之違反保護令罪部分係裁判上一罪之想像競合犯關係
    ，爰不另為不受理之諭知，附此敘明。
乙、公訴不受理部分
一、按告訴乃論之罪，告訴人於第一審辯論終結前得撤回其告訴
    ，又告訴經撤回者，應諭知不受理之判決，刑事訴訟法第23
    8 條第1 項、第303 條第3 款定有明文。
二、查本件告訴人甲○○告訴被告丙○○於98年3 月29日凌晨，
    在彰化縣二林鎮○○里○○○街26號之住處，因故與告訴人
    甲○○發生口角爭執，詎被告丙○○竟基於傷害之犯意，與
    告訴人甲○○發生拉扯推擠，並張口咬傷甲○○四肢，起訴
    書認被告丙○○係觸犯刑法第277 條第1 項之罪，依同法第
    287 條前段之規定，須告訴乃論。茲據告訴人甲○○於本院
    準備程序中撤回其對被告丙○○之傷害告訴，有上開準備程
    序筆錄附卷可參，依照首開說明，此部分爰不經言詞辯論，
    逕為諭知不受理之判決。
據上論斷，依刑事訴訟法第299 條第1 項前段、第303 條第3 款
、第307 條，家庭暴力防治法第61條第1 款、第2 款，刑法第11
條前段、第41條第1 項前段，判決如主文。
本案經檢察官紀雅惠到庭執行職務。
中    華    民    國    98    年    8     月    18    日
                  刑事第九庭           法 官  黃齡玉
以上正本證明與原本無異。
如不服本判決應於收受判決後10日內向本院提出上訴書狀，並應
敘述具體理由；其未敘述上訴理由者，應於上訴期間屆滿後20日
內向本院補提理由書（均須按他造當事人之人數附繕本）「切勿
逕送上級法院」。
告訴人或被害人對於判決如有不服具備理由請求檢察官上訴者，
其上訴期間之計算係以檢察官收受判決正本之日期為準。
中    華    民    國    98    年    8     月    18    日
                                      書記官  林嘉賢
附錄本案論罪科刑法條全文：
中華民國刑法第277條
（普通傷害罪）
傷害人之身體或健康者，處 3 年以下有期徒刑、拘役或 1 千元
以下罰金。犯前項之罪因而致人於死者，處無期徒刑或 7 年以
上有期徒刑；致重傷者，處 3 年以上 10 年以下有期徒刑。
家庭暴力防治法第61條
違反法院依第 14 條第 1 項、第 16 條第 3 項所為之下列裁定
者，為本法所稱違反保護令罪，處 3 年以下有期徒刑、拘役或
科或併科新臺幣 10 萬元以下罰金：
一、禁止實施家庭暴力。
二、禁止騷擾、接觸、跟蹤、通話、通信或其他非必要之聯絡行
為。
三、遷出住居所。
四、遠離住居所、工作場所、學校或其他特定場所。
五、完成加害人處遇計畫。


司法院資訊處製作；財團法人民間司法改革基金會備份。
